【裁判字號】    97,上訴,1184
【裁判日期】    970520
【裁判案由】    毒品危害防制條例等
【裁判全文】
台灣高等法院刑事判決            97年度上訴字第1184號
上  訴  人
即  被  告  甲○○
選任辯護人  林誌誠律師
上列上訴人因違反毒品危害防制條例等案件，不服台灣士林地方
法院九十六年度訴字第七三號，中華民國九十六年十二月二十七
日第一審判決（起訴案號：台灣士林地方法院檢察署九十五年度
偵字第一二三二六、一二三二七號），提起上訴，本院判決如下
：
    主  文
原判決關於轉讓第一級毒品、持有第二級毒品暨定執行刑部分均
撤銷。
甲○○被訴販賣第一級毒品、持有第二級毒品部分均免訴。
    理  由
一、公訴意旨略以：上訴人即被告甲○○明知海洛因、安非他命
    分係毒品危害防制條例所規範之第一級、第二級毒品，不得
    非法持有、販賣，竟基於販賣海洛因營利之犯意，於民國九
    十五年九月二十七日八時許，先向綽號「小胖」之成年男子
    購入海洛因及安非他命持有之，再於同日十七時許，以行動
    電話聯絡楊志南，告知其有海洛因可供購買。楊志南得知後
    ，即乘車於同日十七時五十六分許抵達被告位於台北縣八里
    鄉○○路○段四十一巷二十五號住處（下稱被告住處），由
    被告以新台幣（下同）四千元之價格，將海洛因一包（淨重
    ０點六公克）出售予楊志南。嗣楊志南購得後離去，旋經警
    於同日十八時許，在被告住處執行搜索時查獲，並扣得海洛
    因二包（總淨重０點三公克）、安非他命一包（淨重０點三
    公克）、電子磅秤一台、分裝袋三十個及四千元等物；另同
    時在上路段四十一巷之產業道路攔檢楊志南所乘坐之汽車，
    並扣得上開購得之海洛因一包、注射針筒一支。因認被告涉
    犯毒品危害防制條例（下稱毒品條例）第四條第一項販賣第
    一級毒品及第十一條第二項持有第二級毒品等罪嫌。
二、按刑事訴訟法第三百零二條第一款規定，案件曾經判決確定
    者，應為免訴之判決，係以同一案件，已經法院為實體上之
    確定判決，該被告應否受刑事制裁，既因前次判決而確定，
    不能更為其他有罪或無罪之實體上裁判，此項原則，關於實
    質上一罪或裁判上一罪，其一部事實已經判決確定者，對於
    構成一罪之其他部分，亦均應適用，此種事實係因審判不可
    分之關係，在審理事實之法院，就全部犯罪事實，依刑事訴
    訟法第二百六十七條規定，本應予以審判，故其確定判決之
    既判力自應及於全部之犯罪事實（最高法院三十二年上字第
    二五七八號判例參照）。縱令後之起訴事實較之確定判決之
    事實有減縮或擴張之情形，仍不失為同一案件（最高法院三
    十年上字第二二四四號判例參照）。
三、經查：
  (一)公訴意旨所指持有安非他命之犯罪事實，迭遽被告於偵查、
    原審及本院自白不諱（見偵字第一二三二六號卷第五八頁、
    原審卷第三三、一四八頁、本院卷第四六頁）；而自被告住
    處扣得之結晶一包，經送請台灣檢驗科技股份有限公司鑑定
    結果，判定檢出甲基安非他命成分（毛重０點六公克，驗餘
    毛重０點五八五公克，含包裝袋一個），有該公司九十五年
    十一月一日濫用藥物檢驗報告一份在卷可查（見偵字第一二
    三二六號卷第一一０頁），被告該部分犯行事證已明。核其
    該部分所為，係犯毒品條例第十一條第二項持有第二級毒品
    罪。
  (二)至於被告被訴販賣海洛因予楊志南部分，訊據被告矢口否認
    有販賣營利之情事，辯稱其以每包二千元之價格向「小胖」
    購買四包海洛因後，將其中二包以原價共四千元轉讓予楊志
    南，並無營利之意圖等語。而查：
  1.稽之證人楊志南於偵查中證稱：九十五年九月二十七日被告
    致電給伊說有些好玩東西，叫伊買一支注射針筒再去找他，
    伊依約於當日十七時五十五分許到達被告住處樓下，伊拿四
    千元予被告，被告即交予伊遭警扣案之海洛因二包等語（見
    偵字第一二三二六號卷第六一至六二頁、第九三至九四頁）
    。而被告所持用之門號0000000000行動電話於同日十六時二
    十三分及十七時十三分先後與楊志南使用之門號0000000000
    行動電話及門號00000000市內電話通話，電話中被告要楊志
    南去找他等情，復為被告於原審自承在卷（見原審卷第九八
    、九九頁），並有通訊監察書、監聽譯文附卷（見偵字第一
    二三二七號卷第八五、八六頁及原審卷第一０九至一一一頁
    ）及四千元扣案可稽。
  2.員警自被告住處扣得之粉末二包，經送法務部調查局鑑定結
    果，含有海洛因成分（合計淨重０點三八公克，空包裝總重
    ０點八０公克）有該局九十六年三月七日調科壹字第096230
    19540 號鑑定書（見原審卷第一０五頁）附卷可參。而員警
    自楊志南處扣得之粉末二包，經送法務部調查局鑑定結果，
    亦含有海洛因成分（合計淨重０點三六公克，空包裝總重０
    點六二公克），有該局九十五年十一月十九日調科壹字第09
    523035090號鑑定書（見原審卷第一二四頁）附卷足佐。
  3.被告於警詢時即供稱：其一向以每包二千元之價格向「小胖
    」購買海洛因；偵查時陳稱：其於九十五年九月二十七日以
    八千元之價格，向「小胖」買入四包海洛因等語（見偵字第
    一二三二六號卷第九、五八頁）。則被告將其中二包海洛因
    以四千元之價格讓與楊志南，核係原價轉讓，雖該四包海洛
    因重量不均，然相去些微，被告買入之際，既按包數計價，
    則其以同樣價格與楊志南為交易，尚難認其有營利之意圖。
  4.此外，復查無其他積極事證，資以證明被告確有公訴人所指
    係為營利而販賣海洛因予楊志南，本件僅得認定被告該部分
    所為，係基於轉讓海洛因之犯意而為，而應論以毒品條例第
    八條第一項轉讓第一級毒品罪，公訴人認被告此部分係涉犯
    毒品條例第四條第一項販賣第一級毒品罪嫌，尚有未洽。
四、原審認被告上開持有第二級毒品、轉讓第一級毒品犯罪，罪
    證明確，就各該部分予以論罪科刑，固非無見，惟查：
  (一)被告於九十五年九月二十七日八時許，在基隆國道一號高速
    公路交流道附近，以每包二千元之價格，向「小胖」購買海
    洛因二包（淨重０點三八公克），並收受「小胖」附贈之安
    非他命一包（淨重０點三公克）而非法持有，旋於同日十八
    時許，在被告住處為警執行搜索時查獲，案由台灣士林地方
    法院檢察署檢察官於九十六年四月十日以九十六年度偵字第
    四二九九號聲請簡易判決處刑（與起訴有同一效力），經台
    灣士林地方法院於九十六年五月十七日以九十六年度士簡字
    第四七八號刑事簡易判決，以被告犯持有第一級毒品罪、持
    有第二級毒品罪，分別判處有期徒刑四月、三月，並定其應
    執行刑為有期徒刑六月確定在案等情，有上開聲請簡易判決
    處刑書、簡易判決書在卷可佐（見本院卷第四八、三八頁，
    下稱前案確定判決）。
  (二)被告本件持有安非他命一包之行為，核與前案確定判決所認
    定之犯罪事實完全相同，顯係同一案件無誤。被告該部分犯
    行，應為前案確定判決關於持有第二級毒品部分之既判力所
    及。
  (三)另按販賣或轉讓毒品必存有持有毒品行為，該持有行為與販
    賣或轉讓行為，係實質上一罪關係，亦即為販賣或轉讓毒品
    而持有該毒品之行為，社會事實僅為一個，不能割裂（最高
    法院九十六年度台上字第四四五號判決意旨參照）。查被告
    於九十五年九月二十七日轉讓（或公訴意旨所指販賣）海洛
    因予楊志南而持有海洛因之行為，為該轉讓（或公訴意旨所
    指販賣）海洛因之低度行為，二者具有實質上一罪之關係。
    縱令被告本件該部分轉讓（或公訴意旨所指販賣）海洛因之
    犯罪事實較前案確定判決關於持有第一級毒品部分之事實有
    所擴張，仍不失為同一案件。
  (四)原審未注意審酌及此，仍就被告持有第二級毒品、轉讓第一
    級毒品犯行分別論罪科刑，自有未洽。被告執以指摘原審關
    於該二部分之判決不當（被告另犯妨害自由罪，原審判決後
    ，被告不服提起上訴，已據其撤回上訴而確定），為有理由
    ，應由本院將原判決該二部分予以撤銷改判。至於原判決所
    定應執行之刑，亦因該二部分撤銷改判之故，而失所附麗，
    自應併予撤銷。
五、綜上，爰就被告被訴持有第二級毒品、販賣第一級毒品部分
    ，另為免訴之判決，以昭公允。
據上論斷，應依刑事訴訟法第三百六十九條第一項前段、第三百
六十四條、第三百零二條第一款，判決如主文。
本案經檢察官游明仁到庭執行職務。
中    華    民    國    97    年    5     月    20    日
                  刑事第二十庭審判長法  官  楊貴雄
                                    法  官  鄧振球
                                    法  官  林立華
以上正本證明與原本無異。
販賣第一級毒品部分，檢察官如不服本判決，應於收受送達後十
日內向本院提出上訴書狀，其未敘述上訴之理由者並得於提起上
訴後十日內向本院補提理由書（均須按他造當事人之人數附繕本
）。
持有第二級毒品部分，不得上訴。
                                    書記官  廖月女
中    華    民    國    97    年    5     月    22    日


司法院資訊處製作；財團法人民間司法改革基金會備份。
